臺灣新竹地方法院民事簡易判決　　　　　　　　　　九十三年度竹簡字第二三四號
　　原　　　告　甲○○
　　被　　　告　乙○○
右當事人間提起確認本票債權不存在事件，本院於中華民國九十三年八月九日言詞辯
論終結，本院判決如左：
    主    文
原告之訴駁回。
訴訟費用由原告負擔。
    事實及理由
一、原告之聲明：確認被告所持有原告所簽發如附表所示本票債權不存在。
二、事實摘要：
（一）原告主張：
      兩造之前為同居之男女朋友，其後原告想分手，被告不願意，於民國九十一年
      十月十二日，在被告住處遭被告毆打並恐嚇，原告為求保命，遂簽發如附表所
      示之本票一紙交付被告，惟原告並未積欠被告何借款，系爭本票上之印文亦非
      原告所有之印章蓋上，原告並無該枚印章，簽發翌日，原告趁被告不在方逃脫
      ，並至醫院驗傷，詎被告因見甲○○借機逃跑，竟持系爭本票向本院聲請准予
      對於原告為強制執行，經本院九十三年度票字第四一二號民事裁定准許在案，
      是本件被告既以非法之方法持有系爭本票，就原告而言，即無任何債權債務關
      係存在，爰訴請判決確認被告所持有原告所簽發如附表所示本票債權不存在。
（二）被告則以：
      兩造之前為男女朋友，並同居在被告住處，系爭本票並非九十一年十月十二日
      簽發，乃係九十年十月十二日，當時是原告親自寫該紙本票，欲在九十一年十
      月十二日付款，寫至發票日時，又將發票日寫錯為九十一年，其後才在「一」
      字旁改成「０」，並蓋章，並無任何強暴脅迫，其上印文亦係原告自己蓋上；
      在原告簽發系爭本票前，被告已陸陸續續借給原告許多款項，實際上被告借予
      原告之金額不只系爭本票新臺幣（下同）三十三萬一千元而已，被告還幫原告
      償還原告對銀行之欠款，是以被告存摺轉帳，若系爭本票是被告逼原告所簽，
      則原告何需還於分手後返還被告住處將系爭本票偷走，被告竊盜部分亦經本院
      九十二年度竹簡字第四二一號刑事判決為有罪之判決確定，是就系爭本票而言
      ，被告既為合法享有票據權利之執票人，而原告又為系爭本票之發票人，故原
      告請求確認本票債權不存在，顯無理由等語資為抗辯，並聲明駁回原告之訴。
三、本院依職權調閱本院九十三年度票字第四一二號本票裁定卷、臺灣新竹地方法院
    檢察署（下稱新竹地檢署）九十二年度偵字第三四五一號乙○○傷害案件卷、九
    十二年度偵字第三九四七號甲○○誣告案件卷、本院九十二年度簡上字第一一九
    號確認本票債權不存在民事卷（含九十二年度竹簡字第五０八號第一審卷宗）、
    本院九十二年度竹簡字第四二一號甲○○竊盜等案件刑事卷；向中國信託商業銀
    行股份有限公司（下稱中信銀行）、台新國際商業銀行（下稱台新銀行）函查原
    告在該銀行之交易往來資料等事項。
四、得心證之理由：
（一）原告主張被告執有其所簽發之系爭本票，於九十三年三月八日向本院聲請以九
      十三年度票字第四一二號裁定准予強制執行等情，業據本院調取前開本票准予
      強制執行卷查核屬實，亦為被告所不爭執，堪認原告此部分主張為真實。惟原
      告主張系爭本票係在遭被告毆打、脅迫下所簽發云云，則為被告所否認，是本
      件應審究者即為原告是否係處於強暴脅迫之情形下簽發系爭本票？兩造間有無
      債權債務關係存在？
（二）按當事人主張有利於己之事實者，就其事實有舉證之責任，民事訴訟法第二百
      七十七條定有明文。原告既自認系爭本票為其所簽發，則就其所主張簽發系爭
      本票係在遭被告強暴脅迫下所為之事實，自應負舉證責任。查原告就此部分固
      以國軍新竹醫院附民眾診療服務處九十一年十月十四日出具之第九一七九五七
      號診斷證明書為證，惟查：
　　１、原告於起訴狀陳稱：九十一年十月十二日遭被告毆打後被逼簽發系爭本票翌
        日（即十月十三日），趁被告不在才脫逃出去云云；其於本院九十三年六月
        一日言詞辯論期日時，又改稱：在我簽完本票後，他（指被告）也沒有讓我
        走，是我趁他不注意偷跑出去，我隔天有去驗傷（參第十四頁）云云，究竟
        彼時被告何在，原告如何逃出等情，原告已交待不清；再觀原告告訴被告傷
        害案件中，原告陳稱：乙○○曾於九十一年十月十四日十時許：：毆打我成
        傷（參九十二年度偵字第三四五一號卷第五頁）云云，又與其前述遭被告傷
        害之日期不符；姑不論被告於九十一年十月十四日是否有傷害原告，均與原
        告所主張之九十一年十月十二日為被告傷害並被迫簽下系爭本票一節無關，
        原告主張係遭毆打脅迫方簽立系爭本票云云，已難可採。
　　２、原告主張伊係於九十一年十月十二日被迫簽下系爭本票，本票上之文字均為
        伊受迫下所書立，本票上「甲○○」之印文並非伊所有之印章所蓋，伊從未
        有該枚印章云云；惟本院函查原告有金錢借貸往來之銀行結果：中信銀行函
        覆本院原告在該行有積欠小額信用貸款，並檢附借據及申請書各一紙，有該
        行函文在卷可查（參第四三至四六頁），本院當庭勘驗原告留存於上開借據
        及申請書所留之「甲○○」印文及系爭本票上之「甲○○」印文：以肉眼觀
        之，該三字筆順之位置相符，字體、落點亦相符一節，有言詞辯論筆錄在卷
        可證（參第六四頁），且兩相對照結果，「筱」與「萍」二字均極為相連，
        「萍」字之「艸」字頭甚已進入「筱」字下方區域，是系爭本票上之「甲○
        ○」印文應與原告留存於中信銀行之「甲○○」印文相符，則原告空言主張
        伊於簽發系爭本票時並未蓋印，亦無該枚印章云云，又未就此部分提出何證
        據以實其說，其所為主張殊難採信。而該借據及申請書係原告於九十年十二
        月三日向中信銀行提出，若以此對照被告抗辯系爭本票係在九十年十月十二
        日簽發，欲在九十一年十月十二日付款，原告在寫發票日時，寫成欲付款之
        日，故再改為「九十年」，其旁並再蓋印一情，其時間點一致，所辯反較可
        採；原告否認印文相同，並稱其所有之該枚印章已於向中信銀行貸款後遺失
        ，故於其後再向台新銀行貸款時，已換上一圓型印章云云，惟二開二者印文
        相符一節已如前述，若原告主張為真，則該枚印章豈非於遺失後一年再憑空
        出現蓋在系爭本票，再者，不論系爭本票何時簽發，若被告真毆打、逼迫原
        告簽立系爭本票，逕可毆打後令原告書立系爭本票即可，本票效力已然發生
        ，被告又何需畫蛇添足地持一已然遺失之印章蓋在其旁，徒生爭議，此外，
        原告復未能就此部分提出其他證據以實其說，所為主張礙難採信。
　　３、原告另主張並未向被告借貸，所簽發之本票無對價關係云云，為被告所否認
        ，並辯稱伊係從事泥作，於與原告同居期間陸陸續續借錢給原告，並幫原告
        還許多欠債，但原告債務愈來愈多，伊才要原告簽系爭本票等語，並提出其
        存摺內頁及匯款條等為證。觀前開原告甲○○竊盜案件卷，原告於偵查中不
        否認被告於兩造同居期間有拿錢給伊用，伊亦有收受等語（參九十二年度偵
        字第一一六三號卷第二四頁），是被告辯稱伊係陸陸續續借錢予原告等語，
        應可採信；再觀該竊盜案件，原告因偷竊包含系爭本票在內之二紙本票，經
        本院判決有罪確定（現於緩刑期間內）一情，業經本院調閱九十二年度竹簡
        字第四二一號甲○○竊盜等案件刑事卷宗核閱屬實；設若原告收受被告交付
        之金錢係如原告主張是出於被告自願一節為真，則金錢既係被告自願交付給
        原告花用，原告並未積欠被告金錢，又何需簽發本票予被告，又，設若簽發
        系爭本票真係遭被告毆打脅迫所致而來，則原告未積欠被告金錢，系爭本票
        又係遭脅迫所簽發，原告就該本票原即存在抗辯事由，無須就該本票負票據
        上責任，原告又何需偷竊該本票？是應認兩造間確有如系爭本票票面金額三
        十三萬一千元之債權債務關係存在，原告此部分主張，亦不足採。
（三）末按本票為文義證據，發票人須依票上所載文義負責，本件原告既不能證明系
      爭本票係遭被告毆打、脅迫所簽發，復未舉證證明被告有惡意、重大過失或以
      無對價、不相當之對價取得系爭本票，本院調閱各該相關卷宗後，亦認系爭本
      票係兩造為解決其間長期以來之金錢借貸，達成協議後而由原告簽發，並無法
      產生被告有以強暴脅迫方法取得系爭本票之心證，是原告自應負發票人責任。
      從而，原告依票據法律關係，請求確認被告對於如附表所示之本票債權不存在
      ，於法不合，應予駁回。
（四）因本案事證已臻明確，兩造其餘主張陳述及所提之證據，核與判決之結果不生
      影響，毋庸再予一一論列，附此敘明。
據上論結，原告之訴為無理由，依民事訴訟法第四百三十六條第二項、第七十八條，
判決如主文。
中　　　華　　　民　　　國　　九十三　　年　　　九　　　月　　　六　　　日
                                  臺灣新竹地方法院新竹簡易庭
                                  法  官  楊麗文
右為正本係照原本作成。
如對本判決上訴，須於判決送達後廿日內向本院提出上訴狀。
                                  書記官  洪木志
中　　　華　　　民　　　國　　九十三　　年　　　九　　　月　　　六　　　日
附表：
~F0
~T36
┌─────────────────────────────────────────────────┐
│附表：                                                              九十三年度竹簡字第二三四號    │
├─┬──────────┬────────┬────────┬────────┬─────────┤
│編│ 發　　　票　　　日 │ 票　面　金　額 │ 到　　期　　日 │ 利 息 起 算 日 │  本　票　號　碼  │
│號│                    │ ( 新  台  幣 ) │                │ ( 至清償日止 ) │                  │
├─┼──────────┼────────┼────────┼────────┼─────────┤
│１│ 九十年十月十二日   │ 參拾參萬壹仟元 │ 九十一年十月十 │ 九十一年十月十 │  CH NO 355682    │
│  │                    │                │ 二日           │ 二日           │                  │
│  │                    │                │                │                │                  │
└─┴──────────┴────────┴────────┴────────┴─────────┘
